臺灣宜蘭地方法院刑事判決　　　　　　　 94年度易字第236號
公　訴　人　臺灣宜蘭地方法院檢察署檢察官
被　　　告　乙○○
選任辯護人　扶助律師周慧貞律師
上列被告因傷害等案件，經檢察官聲請簡易判決處刑（94年度偵
字第1102號），本院宜蘭簡易庭認不宜以簡易判決處刑，移送本
院適用通常訴訟程序審理，判決如下：
    主  文
乙○○共同損壞他人鐵門上之鐵條及紗網，足以生損害於他人，
處拘役參拾日，如易科罰金，以參佰元折算壹日。
被訴傷害部分無罪。
    事  實
一、乙○○因懷疑其配偶戊○○與甲○○有通姦之情，遂於民國
    94年2月23日5時許，與3名不詳姓名年籍之成年男子，一同
    前往甲○○位於宜蘭縣礁溪鄉○○路○段87巷20號住處查訪
    ，因甲○○住處大門鐵門上鎖，乙○○便先敲門，甲○○聞
    聲隔著鐵門問明來意後，拒絕開門讓乙○○進入，乙○○等
    人即先行離去。豈料，乙○○因抓姦情切，竟於同日5時30
    分許，再次夥同該3名不詳姓名年籍之成年男子前往甲○○
    上開住處，且共同基於毀損及侵入住宅之犯意聯絡，先以不
    詳之方法毀損甲○○住處大門鐵門上之鐵條及紗網，使2根
    鐵條凹損、紗網破損1個洞而失去防閑之功能，藉此以開啟
    鐵門，足生損害於甲○○。乙○○等人於開啟鐵門後，旋即
    未經甲○○之同意，無故擅自闖入甲○○住處內，並與甲○○發生爭執，嗣經警員據報前往現場處理而查知上情。
二、案經甲○○訴由宜蘭縣警察局礁溪分局報請臺灣宜蘭地方法
    院檢察署檢察官偵查聲請簡易判決處刑，本院宜蘭簡易庭認
    不宜以簡易判決處刑，移送本院適用通常訴訟程序審理。
    理  由
壹、證據能力部分：
（一）按被告以外之人於審判外之言詞或書面陳述，除法律有規
      定者外，不得作為證據，刑事訴訟法第159條第1項定有明
      文。查證人甲○○、戊○○於警詢中之陳述，屬於被告以
      外之人於審判外之陳述，被告並已否認其證據能力，則依
      上開法條規定，證人甲○○、戊○○於警詢中之陳述，並
      無證據能力。
（二）次按證人依法應具結而未具結者，其證言，不得作為證據
      ，此觀刑事訴訟法第158條之3之規定即明。查證人甲○○
      於檢察官偵查中接受訊問時，依法本應具結卻未具結，故
      依上開法條規定，證人甲○○於檢察官偵查中之陳述，並
      無證據能力。
（三）再按被告以外之人於偵查中向檢察官所為之陳述，除顯有
      不可信之情況者外，得為證據，刑事訴訟法第159條之1第
      2項亦有明定。查證人戊○○於檢察官偵查中之陳述，業
      經合法具結，且辯護人所稱「證人戊○○於初次到警局製
      作筆錄時，稱不知道被告打告訴人何處，於檢察官偵查中
      卻稱被告打告訴人左臉，且證人戊○○與被告關係很差，
      其於檢察官偵訊時所證述之內容並不可採。」云云，核均
      屬審酌證據證明力高低之事由，與判斷證據能力有無之問
      題無涉。此外，被告復未能提出其他佐證證明戊○○於偵
      查中之陳述有顯不可信之合理懷疑。因此，依上開法條規
      定，證人戊○○於檢察官偵查中之陳述，自有證據能力。
貳、有罪部分（即毀損、無故侵入住宅部分）：
一、訊據被告乙○○矢口否認有何毀損及無故侵入住宅之犯行，
    並辯稱「是因為發現甲○○、戊○○同處一室，且甲○○住
    處之鐵門未關好，我才打開門直接進入甲○○住處，我沒有
    毀損鐵門上之鐵條及紗網，也不是無故侵入甲○○住處，是
    甲○○故意設陷阱讓我進去。」云云，惟查：
（一）「被告乙○○於94年2月23日5時30分許，同日第二次來到
      甲○○位於宜蘭縣礁溪鄉○○路○段87巷20號住處前，並
      夥同3名不詳姓名年籍之成年男子，未經同意即進入甲○○上開住處內。」乙情，業據被告坦承不諱（見本院卷第
      19、21、95頁），核與證人即告訴人甲○○、證人即在場
      人被告之夫戊○○、證人即在場人被告之女己○○、證人
      即在場人被告之子羅健弘證述之情節相符，自可認定屬實
      。
（二）其次，「94年2月23日2時30分許，戊○○進入甲○○位於
      宜蘭縣礁溪鄉○○路○段87巷20號之住處，同日5時許，乙○○第一次前往甲○○上開住處尋找戊○○，因甲○○大
      門鐵門上鎖，乙○○便先敲門，甲○○聞聲隔著鐵門問明
      來意後，拒絕開門讓乙○○進入，乙○○即先行離去。」
      乙節，亦據被告坦承不諱（見本院卷第92頁、宜蘭地檢署
      94年度偵字第1102號卷第22頁），核與證人甲○○、戊○○、己○○、羅健弘證述之情節相符，亦可認定屬實。而
      衡諸常理，甲○○於知悉被告夥同他人登門欲找戊○○，
      且戊○○亦確實仍在其住處內，此時甲○○理當有所防備
      而緊閉門戶，以避免被告再次登門侵入蒐證，豈有未注意
      將鐵門關上而讓被告於94年2月23日凌晨5時30分長驅直入
      之理。因此，證人甲○○所稱「當時不可能是鐵門沒有關
      上」乙節（見本院卷第50頁），應屬可採，被告所辯「是
      甲○○住處之鐵門未關好，我直接打開門進入，是甲○○
      故意設陷阱讓我進去。」云云及證人羅健弘、己○○附和
      其母而證稱「是甲○○住處的鐵門沒有關好，媽媽便打開
      門進入。」云云，顯均與常情有違，均不足採信。
（三）於94年2月23日5時30分許，甲○○位於宜蘭縣礁溪鄉○○
      路○段87巷20號住處之鐵門是關上而無法由外部任意開啟
      之事實，既經認定在前，則被告為達到進入甲○○住處尋
      找戊○○通姦證據之目的，自須先行突破此一鐵門。而依
      證人甲○○所為「大門的鐵條本來都是直的，紗門也是好
      的，但是在被告侵入後，發現大門上的紗門被弄破一個洞
      ，鐵門的鐵條也被撐開。」之證詞（見本院卷第48、49頁
      ）；證人即員警丙○○所為「我到現場時，發現甲○○住
      處大門鐵條有1根彎曲，鐵門下方有鐵屑，當天所見的鐵
      條彎曲情形如偵查卷第17、18頁之相片所示。」之證詞（
      見本院卷第58、59頁）；證人即員警丁○○所為「我到現
      場時，針對鐵門拍照，當時鐵門鐵條彎曲，地面上有鐵條
      油漆屑，範圍有一個棒球大小，偵查卷第28、29頁所附相
      片裡顯示的鐵門情形，與我當天所看到的狀況差不多。」
      之證詞（見本院卷第88、90頁），並參照宜蘭地檢署94年
      度偵字第1102號卷第17、18、28、29頁所附甲○○住處鐵
      門相片所顯示「該鐵門上之2根鐵條彎曲、紗網破損1個洞
      」之情節，顯見甲○○住處鐵門上「2根鐵條彎曲、紗網
      破損1個洞」之損壞情形，應係當日警察到場之前剛遭人
      以外力破壞，否則於警察到場之時，為何現場會遺留有範
      圍集中約一個棒球大小之鐵屑、油漆屑。因此，雖然並未
      有人親眼目睹被告毀損甲○○住處鐵門上之鐵條及紗網，
      然審酌「被告為了尋找戊○○通姦證據，確實有毀損甲○○住處鐵門上鐵條及紗網之動機」、「甲○○住處鐵門上
      之鐵條及紗網確實係當日於警察到場前剛遭人以外力破壞
      」、「於被告侵入後，甲○○隨即發現原本完好之鐵門上
      鐵條及紗網，已遭人破壞」、「被告並非採用鎖匠開鎖之
      方式打開甲○○住處之鐵門」等主、客觀事實，顯然已足
      以認定「被告夥同3名不詳姓名年籍之成年男子，為達到
      進入甲○○住宅蒐集戊○○通姦事證之目的，遂以不詳方
      法，毀損甲○○住處鐵門上之鐵條、紗網，使鐵條及紗網
      失去防閑功能而開啟鐵門後，侵入甲○○住處。」之事實
      ，否則被告等人如何憑空突破原本上鎖之鐵門而進入甲○○住處。因此，被告所辯「我沒有毀損鐵門上鐵條及紗網
      之行為，若有毀損之行為，不可能沒有發出聲音，而不被
      甲○○所發覺。另依警員丙○○於偵查中之證詞，可知甲○○住處大門之毀損並非新的外力造成，且甲○○亦未親
      眼目睹我有毀損行為，其所提出之相片更非當場所照，並
      無證據證明我有毀損之行為。」云云及證人羅健弘、己○○附和其母證稱「鐵門上之鐵條及紗網不是媽媽毀損的」
      之證言，分屬事後卸責、迴護之詞，不足採信。
（四）至於辯護人雖另為被告辯護稱「被告係因發現戊○○深夜
      在甲○○住處內，被告有合理的懷疑認為甲○○與戊○○
      有通姦的事實，為了保全證據，被告才進入甲○○住宅，
      並非無故侵入。」云云，惟按居住安寧之維護乃人民受法
      律保障之權利，故刑法第306條規定「無故侵入他人住宅
      、建築物或附連圍繞之土地或船艦者，處一年以下有期徒
      刑、拘役或三百元以下罰金。無故隱匿其內，或受退去之
      要求而仍留滯者，亦同。」，因此，除非有獲得居住權人
      之同意，或依照法律規定，得違背居住權人之意思而進入
      他人住處等情形（例如刑事訴訟法第1編第11章之搜索相
      關規定、第12章第5節之證據保全相關規定），任何人均
      不得擅自侵入他人住宅。本件情形，被告為蒐集戊○○通
      姦證據，竟不思依循前揭法律規定，尋求合法途徑進入甲○○住處，反而漠視他人居住安寧之維護，未經居住權人
      甲○○之同意，任意侵入甲○○住宅，是其所為自仍屬無
      故侵入他人住宅之刑事犯罪行為，故被告辯護人所持上開
      辯解，並不足採。
（五）綜上所述，本件事證已臻明確，被告毀損、無故侵入住宅
      之犯行均堪予認定，應依法論科。
二、核被告乙○○上開所為，係犯刑法第354條之毀損罪、第306
    條第1項之無故侵入住宅罪。被告與該3名不詳姓名年籍之成
    年男子間，就上開犯行，有犯意聯絡及行為分擔，應論以共
    同正犯。又被告所犯上開2罪間，有方法、結果之牽連關係
    ，應從一重之毀損罪處斷。爰審酌被告之品行、智識程度；
    被告犯罪之動機、目的、手段；被告僅因懷疑丈夫與他人有
    姦情，即採取激烈之手段，擅自毀損他人鐵門上之鐵條及紗
    網，無故侵入他人住宅，損及他人之財產及居住安寧權利；
    被告犯後否認犯行，且尚未與被害人和解，賠償被害人損失
    之態度；被害人所受之財產及精神上損害程度等一切情狀，
    量處如主文所示之刑，並諭知易科罰金之折算標準，以示警
    懲。
參、無罪部分（即傷害部分）：
一、公訴意旨另以：被告乙○○懷疑其夫戊○○與甲○○有染，
    竟於94年2月23日5時30分許，在宜蘭縣礁溪鄉○○路○段87
    巷20號甲○○住處內，徒手毆打甲○○之臉頰，致甲○○受
    有左臉頰微腫之傷害，應認被告涉犯刑法第277條第1項之傷
    害罪嫌。
二、按犯罪事實應依證據認定之，無證據不得認定犯罪事實；不
    能證明被告犯罪者，應諭知無罪之判決，刑事訴訟法第154
    條第2項、第301條第1項分別定有明文。又告訴人之告訴，
    係以使被告受刑事訴追為目的，是其陳述是否與事實相符，
    仍應調查其他證據以資審認；事實之認定，應憑證據，如未
    能發現相當證據，或證據不足以證明，自不能以推測或擬制
    之方法，以為裁判基礎；認定不利於被告之事實，須依積極
    證據，苟積極證據不足為不利於被告事實之認定時，即應為
    有利於被告之認定，更不必有何有利之證據；認定犯罪事實
    所憑之證據，雖不以直接證據為限，間接證據亦包括在內，
    然無論直接或間接證據，其為訴訟上之證明，須於通常一般
    之人均不致有所懷疑，而得確信其為真實之程度者，始得據
    為有罪之認定，倘其證明尚未達到此一程度，而有合理之懷
    疑存在，致無從為有罪之確信時，即不得遽為不利於被告之
    認定；依刑事訴訟法第161條第1項之規定，檢察官對於起訴
    之犯罪事實，應負提出證據及說服之實質舉證責任，倘其所
    提出之證據，不足為被告有罪之積極證明，或其指出證明之
    方法，無從說服法院以形成被告有罪之心證，基於無罪推定
    之原則，自應為有利於被告之認定，最高法院亦著有52年台
    上字第1300號、40年台上字第86號、30年上字第816號、76
    年台上字第4986號、92年台上字第128號判例意旨可資參照
    。
三、本件公訴人認被告乙○○涉有前揭傷害犯行，無非係以證人
    甲○○、證人戊○○之證詞及杏和醫院診斷證明書1紙，為
    其論據。
四、訊據被告乙○○堅決否認涉有公訴人所指之傷害犯行，辯稱
    「我沒有毆打甲○○，是甲○○看到警察了，就一直用手搓
    她的臉，還說我打她。」等語，經查：
（一）證人甲○○固然指證「94年2月23日5時30分許，被告衝進
      我家二樓，我跟著到二樓，被告看到我，就將右手掌張開
      ，以打巴掌之方式打了我左臉頰一下，使我左臉頰受有微
      腫之傷勢。」等語，且證人戊○○亦證稱「我太太進入甲○○家中後，在二樓的客廳用右手手掌張開打了甲○○的
      左臉頰。」等語。惟告訴人之告訴，係以使被告受刑事訴
      追為目的，以告訴人與被告間之敵對立場，告訴人之指訴
      原本具有較高之偏頗不實風險，因此，對於告訴人甲○○
      指訴之證明力，應當嚴格檢驗，以確保其與事實相符，尚
      不得逕信為真。另證人戊○○與被告雖為夫妻，然渠二人
      已分居多年，且戊○○於92年間即曾因通姦行為，經被告
      提出告訴後，遭法院判處罪刑，而此案發生後，被告亦曾
      對於戊○○提出通姦之告訴，雙方復因子女扶養費之問題
      發生爭執（此為證人戊○○所自承，參見本院卷第54頁）
      ，顯然證人戊○○與被告間感情不睦，且嫌隙已深，衡情
      其證詞當有誇大、偏頗之虞。因此，對於證人戊○○證詞
      之證明力，亦當嚴格檢驗，以確保其與事實相符，仍不得
      逕信為真。
（二）其次，告訴人甲○○於94年2月23日至杏和醫院門診治療
      後，醫師診斷認定甲○○左臉頰有微腫3×2×0.4公分傷
      勢之事實，固有杏和醫院診斷證明書1紙在卷可按（見宜
      蘭縣警察局礁溪分局刑案偵查卷第9頁），然該診斷證明
      書僅足證明甲○○求診當時，左臉頰確實留有「微腫3×2
      ×0.4公分」之傷勢，並不能據此一診斷證明即直接推論
      該傷勢係由被告所造成。
（三）再者，證人己○○已證稱「我媽媽沒有打甲○○，是甲○○看到警察來了，就一直用手往她的臉上搓，然後跟警察
      說，我媽媽打她。」等語（見本院卷第61、62頁）、證人
      羅健弘亦證稱「我媽媽沒有打甲○○」等語（見宜蘭地檢
      署94年度偵字第1102號卷第24頁）、證人丙○○復證稱「
      當天到現場時，甲○○臉頰沒有看到任何異狀，但甲○○
      有用左手食指、中指按住她的左臉頰顴骨的部位。」等語
      （見本院卷第57頁），經核上開證人證詞均與被告所辯之
      情節相去不遠。此外，被告當日進入甲○○住處時，曾為
      錄影蒐證之動作，被告並已將蒐證光碟提出予偵辦戊○○
      與甲○○妨害家庭案件（即宜蘭地檢署94年度偵字第1101
      號案件）之承辦檢察官，該承辦檢察官勘驗光碟內容之結
      果為「畫面自被告甲○○身穿連身裙式睡衣衝上二樓開始
      ，被告戊○○、甲○○與告訴人乙○○及其女兒在二樓神
      明廳前爭吵，被告戊○○上身穿襯衫及背心，下身穿長褲
      ，衣著整齊，一群人復回到一樓門外爭吵多時。」之事實
      ，業經本院調閱上開偵查案卷查明屬實（見宜蘭地檢署94
      年度偵字第1101號卷第29頁），顯然從甲○○進入其住處
      二樓到離開之間，並未有被告毆打甲○○之畫面遭攝錄。
      因此，被告前揭所辯，尚非全然無據。
（四）更何況，依證人甲○○、戊○○所證述之傷害情節觀之，
      倘若被告用打巴掌之方式毆打甲○○左臉頰呈微腫之傷勢
      ，衡情被告下手之力道必須很重，方足以造成此種傷勢，
      且其所造成之傷害面積及甲○○感受疼痛感覺之部位，均
      應係左臉頰上手掌大小之範圍。惟依前所述，甲○○驗傷
      之結果，僅其左臉頰上有「3×2×0.4公分」約1、2個手
      指寬度之微腫，此一傷勢顯然與甲○○、戊○○所證述之
      傷害情節不符。再者，警察於事發後不久到場時，甲○○
      不但不是以手掌撫摸臉上受攻擊疼痛處（理應係手掌大小
      之範圍），反而係以左手食指、中指按住左臉頰顴骨之細
      小特定部位，其此種作為，亦不甚合理。從而，證人甲○○、戊○○所指證之傷害情節，是否可信，已非全然無疑
      ，要難遽採為認定被告有罪之證據。
（五）綜上所述，公訴人所舉證據，尚不足以使本院產生被告傷
      害告訴人甲○○身體之確信，復查無其他積極證據證明被
      告確有公訴人所指之傷害犯行，揆諸首揭二之說明，自應
      為有利於被告之認定。從而，本件尚不能證明被告犯傷害
      罪，依法應為被告無罪判決之諭知。
據上論斷，應依刑事訴訟法第452條、第299條第1項前段、第301
條第1項，刑法第28條、第354條、第306條第1項、第55條、第41
條第1項前段，罰金罰鍰提高標準條例第1條前段、第2條，判決
如主文。
本案經檢察官陳嘉瑜到庭執行職務。
中　　華　　民　　國　　94　　年　　12　　月　　16  　日
                  臺灣宜蘭地方法院刑事第四庭
                      審判長法  官  林 惠 玲
                      　    法  官  郭 淑 珍
                            法  官  劉 家 祥
以上正本證明與原本無異。
如不服本判決，應於判決送達後10日內，向本院提出上訴狀（應
附繕本）。
                            書記官  邱 淑 秋
中　　華　　民　　國　　94　　年　　12　　月　　19　　日
附錄本案論罪科刑法條全文：
刑法第354條
毀棄、損壞前二條以外之他人之物或致令不堪用，足以生損害於
公眾或他人者，處二年以下有期徒刑、拘役或五百元以下罰金。
刑法第306條第1項
無故侵入他人住宅、建築物或附連圍繞之土地或船艦者，處一年
以下有期徒刑、拘役或三百元以下罰金。
